【裁判字號】    98,訴緝,100
【裁判日期】    980622
【裁判案由】    毒品危害防制條例
【裁判全文】
臺灣臺北地方法院刑事判決              98年度訴字第137 號
                                    98年度訴緝字第100 號
公  訴  人  臺灣臺北地方法院檢察署檢察官
被      告  甲○○
                    （另案在臺灣臺北監獄臺北分監執行中）
上列被告因違反毒品危害防制條例案件，經檢察官提起公訴（97
年度毒偵字第3711號、97年度毒偵緝字第347 號），嗣因被告就
被訴事實為有罪之陳述，經本院告知簡式審判程序意旨，並聽取
公訴人及被告之意見後，本院裁定進行簡式審判程序，並合併審
理，判決如下：
    主  文
甲○○施用第一級毒品，累犯，處有期徒刑捌月；又施用第一級
毒品，累犯，處有期徒刑玖月，扣案之第一級毒品海洛因貳包（
其中壹包驗前淨重零點貳陸伍公克、驗後餘重零點貳伍玖伍公克
，另壹包驗前淨重零點壹參公克、驗後餘重零點零捌伍參公克）
均沒收銷燬，扣案之剷管壹支、注射針筒參支均沒收；又施用第
二級毒品，累犯，處有期徒刑陸月；又施用第二級毒品，累犯，
處有期徒刑柒月，扣案之吸食器壹組沒收。應執行有期徒刑貳年
壹月，扣案之第一級毒品海洛因貳包（其中壹包驗前淨重零點貳
陸伍公克、驗後餘重零點貳伍玖伍公克，另壹包驗前淨重零點壹
參公克、驗後餘重零點零捌伍參公克）均沒收銷燬，扣案吸食器
壹組、剷管壹支、注射針筒參支均沒收。
    事  實
一、甲○○前於民國87年間因施用毒品案件，經本院以89年度毒
    聲字第1282號裁定送觀察、勒戒後，經評定無繼續施用毒品
    之傾向，於89年6 月22日執行完畢出所，並經臺灣臺北地方
    法院檢察署於89年5 月1 日以89年度毒偵字第1452號不起訴
    處分確定。又於91年間因施用毒品案件，經本院以91年度毒
    聲字第2176號裁定送觀察、勒戒後，經評定無繼續施用毒品
    之傾向，於91年11月15日執行完畢出所，並經臺灣臺北地方
    法院檢察署於91年10月29日以91年度毒偵字第2485號不起訴
    處分確定。嗣於前開觀察、勒戒執行完畢後5 年內，復分別
    基於施用第一級毒品海洛因及第二級毒品安非他命之概括犯
    意，自93年11月間某日起至94年1 月27日凌晨某時止，在臺
    北縣土城市○○路25號5 樓之1 居所、臺北縣中和市秀山公
    園之廁所內等處，連續多次施用第一級毒品海洛因；另自93
    年11月間某日起至94年1 月27日凌晨零時許止，在上開處所
    ，連續多次施用第二級毒品安非他命，並經臺灣板橋地方法
    院以94年度訴字第347 號判決分別判處有期徒刑8 月、5 月
    ，並定應執行有期徒刑1 年。另又因違反毒品危害防制條例
    案件，經臺灣板橋地方法院以94年度訴字第2890號判決判處
    有期徒刑1 年2 月，嗣經臺灣桃園地方法院以96年度聲字第
    2159號裁定依中華民國96年度罪犯減刑條例就上開案件之宣
    告刑各減為有期徒刑4 月、2 月又15日、7 月，並定應執行
    有期徒刑1 年6 月，於96年8 月9 日執行完畢出監。
二、詎甲○○仍不知戒絕毒癮，明知海洛因及甲基安非他命分別
    係毒品危害防制條例第2 條第2 項第1 款、第2 款所明定之
    第一、二級毒品，不得持有及施用，仍分別基於施用第一級
    毒品海洛因及第二級毒品甲基安非他命（起訴書誤載為安非
    他命）之犯意，而為下列行為：
  (一)於97年6 月6 日某時，在臺北縣中和市秀山公園公廁內將第
    一級毒品海洛因摻水置入注射針筒內施打身體之方式，施用
    第一級毒品海洛因1 次，又前往友人位於臺北縣中和市○○
    街住處，以將第二級毒品甲基安非他命置於吸食器內燒烤之
    方式，施用第二級毒品甲基安非他命1 次。嗣於97年6 月6
    日17時許，為警在臺北縣中和市○○街143 巷106 弄警衛室
    旁盤查查獲，且經其同意採尿送驗後呈嗎啡及甲基安非他命
    陽性反應，始知上情。
  (二)於97年8 月21日某時，在其位於臺北縣土城市○○路67巷14
    號住處，先將第一級毒品海洛因摻水置入注射針筒內施打身
    體之方式，施用第一級毒品海洛因1 次，又以將第二級毒品
    甲基安非他命置於吸食器內燒烤之方式，施用第二級毒品甲
    基安非他命1 次。嗣於97年8 月22日21時20分許，為警在臺
    北縣新店市○○街與安民街133 巷口盤查查獲，並自甲○○
    身上及位在臺北縣土城市○○路67巷14號頂樓住處扣得其所
    有供施用第一級毒品所用之第一級毒品海洛因2 包（其中1
    包驗前淨重0.265 公克、驗後餘重0.2595公克，另1 包驗前
    淨重0.13公克、驗後餘重0.0853公克）、剷管1 支、注射針
    筒3 支及其所有供施用第二級毒品甲基安非他命所用之吸食
    器1 組，且經其同意採尿送驗後呈嗎啡及甲基安非他命陽性
    反應，始知上情。
三、案經臺北縣政府警察局新店分局、板橋分局報請臺灣臺北地
    方法院檢察署檢察官偵查起訴。
    理  由
一、按本件被告甲○○所犯係死刑、無期徒刑、最輕本刑為3 年
    以上有期徒刑以外之罪，其於準備程序就前揭被訴事實為有
    罪之陳述，經受命法官告知簡式審判程序之旨，並聽取其與
    公訴人之意見後，本院認無不得或不宜改依簡式審判程序進
    行之處，爰依刑事訴訟法第273 條之1 第1 項、第284 條之
    1 ，裁定本件由受命法官獨任進行簡式審判程序，並合併審
    理，合先敘明。
二、訊據被告對於上開犯罪事實坦承不諱，且分別有下列證據可
    證：
  (一)犯罪事實欄二(一)部分：有臺灣檢驗科技股份有限公司97年6
    月25日報告編號CH/2008/60342 號濫用藥物檢驗報告、臺北
    縣政府警察局板橋分局偵辦毒品危害防制條例案被移送人姓
    名及代碼對照表各1 份附卷可稽。
  (二)犯罪事實欄二(二)部分：有臺灣尖端先進生技醫藥股份有限公
    司97年9 月23日CH/2008/90280 號濫用藥物檢驗報告、臺北
    縣政府警察局新店分局偵辦毒品危害防制條例案被移送者姓
    名及代碼對照表各1 張在卷足憑。而被告於97年8 月22日為
    警查獲時扣得之疑似海洛因粉末2 包，經送請交通部民用航
    空局航空醫務中心檢驗結果，確為第一級毒品海洛因（其中
    1 包驗前淨重0.265 公克、驗後餘重0.2595公克，另1 包驗
    前淨重0.13公克、驗後餘重0.0853公克），此有交通部民用
    航空局航空醫務中心97年10月7 日航藥鑑字第0975151 號毒
    品鑑定書1 份在卷可查，並有剷管1 支、注射針筒3 支、安
    非他命吸食器1 組扣案可佐。
  (三)另人體施用甲基安非他命後，其主要代謝物中，未改變型態
    之甲基安非他命占施用劑量達百分之43，安非他命則約為百
    分之5 ；人體若係施用安非他命後，主要代謝物中則有未改
    變型態之安非他命，但無甲基安非他命，此經法務部調查局
    93年5 月4 日調科壹字第09362413980 號函示明確。足見人
    體若施用安非他命，其尿液代謝物不可能出現甲基安非他命
    ，惟人體若施用甲基安非他命，其尿液代謝物除主要有甲基
    安非他命外，亦可能有少量之安非他命。是本件被告之尿液
    既呈現甲基安非他命之陽性反應，自不可能係施用安非他命
    ，而應係施用甲基安非他命，起訴意旨認被告係施用安非他
    命，容有誤解，併此敘明。
  (四)綜上足認，被告前揭自白與事實相符，應堪採為認定被告有
    罪之證據。本案事證明確，被告分別施用第一級毒品海洛因
    、第二級毒品甲基安非他命各2 次之犯行，堪以認定。
三、毒品危害防制條例於92年7 月9 日修正公布，自93年1 月9
    日施行，其中第20條、第23條將施用毒品之刑事處遇程序，
    區分為「初犯」及「5 年內再犯」、「5 年後再犯」，依其
    立法理由之說明：「初犯」，經觀察、勒戒或強制戒治後，
    應為不起訴處分或不付審理之裁定；經觀察、勒戒或強制戒
    治執行完畢釋放後，「5 年內再犯」者，因其再犯率甚高，
    原實施之觀察、勒戒及強制戒治既已無法收其實效，爰依法
    追訴或裁定交付審理。至於經觀察、勒戒或強制戒治執行完
    畢釋放後，「5 年後再犯」者，前所實施之觀察、勒戒或強
    制戒治已足以遮斷其施用毒品之毒癮，為期自新及協助其斷
    除毒癮，仍適用「初犯」規定，先經觀察、勒戒或強制戒治
    之程序。從而依修正後之規定，僅限於「初犯」及「5 年後
    再犯」二種情形，始應先經觀察、勒戒或強制戒治程序。倘
    被告於5 年內已再犯，經依法追訴處罰，縱其第3 次（或第
    3 次以上）再度施用毒品之時間，在初犯經觀察、勒戒或強
    制戒治執行完畢釋放5 年以後，已不合於「5 年後再犯」之
    規定，且因已於「5 年內再犯」，顯見其再犯率甚高，原實
    施觀察、勒戒或強制戒治，已無法收其實效，即應依該條例
    第10條處罰（最高法院95年第7 次刑事庭會議決定意旨、95
    年度台非字第65號刑事判決意旨參照）。查被告前於87年間
    因施用毒品案件，經本院以89年度毒聲字第1282號裁定送觀
    察、勒戒後，經評定無繼續施用毒品之傾向，於89年6 月22
    日執行完畢出所，並經臺灣臺北地方法院檢察署於89年5 月
    1 日以89年度毒偵字第1452號不起訴處分確定。又於91年間
    因施用毒品案件，經本院以91年度毒聲字第2176號裁定送觀
    察、勒戒後，經評定無繼續施用毒品之傾向，於91年11月15
    日執行完畢出所，並經臺灣臺北地方法院檢察署於91年10月
    29日以91年度毒偵字第2485號不起訴處分確定。嗣於前開觀
    察、勒戒執行完畢後5 年內，復分別基於施用第一級毒品海
    洛因及第二級毒品安非他命之概括犯意，自93年11月間某日
    起至94年1 月27日凌晨某時止，在臺北縣土城市○○路25號
    5 樓之1 居所、臺北縣中和市秀山公園之廁所內等處，連續
    多次施用第一級毒品海洛因；另自93年11月間某日起至94年
    1 月27日凌晨零時許止，在上開處所，連續多次施用第二級
    毒品安非他命，並經臺灣板橋地方法院以94年度訴字第347
    號判決分別判處有期徒刑8 月、5 月，並定應執行有期徒刑
    1 年，此有臺灣高等法院被告前案紀錄表、臺灣板橋地方法
    院以94年度訴字第347 號判決各1 份在卷足參，其於觀察、
    勒戒執行完畢釋放後5 年內有再犯施用毒品之情事，揆諸上
    揭說明，雖本件施用毒品他命犯行距初犯經觀察、勒戒執行
    完畢釋放日已逾5 年，仍應依毒品危害防制條例第23條第2
    項之規定予以處罰。本件被告施用4 次毒品之犯行，事證明
    確，應予依法論科。
四、海洛因、甲基安非他命分別係毒品危害防制條例第2 條第2
    項所稱之第一級、第二級毒品，不得非法持有、施用。核被
    告施用第一級毒品海洛因2 次所為，均係犯毒品危害防制條
    例第10條第1 項之施用第一級毒品罪，被告施用第二級毒品
    甲基安非他命所為，均係犯同條第2 項之施用第二級毒品罪
    。被告施用第一級、第二級毒品前後，持有海洛因、甲基安
    非他命之低度行為，應為施用之高度行為所吸收，不另論罪
    。被告先後各2 次施用第一級毒品海洛因、第二級毒品甲基
    安非他命犯行，犯意各別，行為互殊，應分論併罰。被告前
    因違反毒品危害防制條例案件，經臺灣板橋地方法院以94年
    度訴字第347 號判決分別判處有期徒刑8 月、5 月，並定應
    執行有期徒刑1 年，復因違反同條例案件，經臺灣板橋地方
    法院以94年度訴字第2890號判決判處有期徒刑1 年2 月，嗣
    經臺灣桃園地方法院以96年度聲字第2159號裁定依中華民國
    96年度罪犯減刑條例就上開案件之宣告刑各減為有期徒刑4
    月、2 月又15日、7 月，並定應執行有期徒刑1 年6 月，於
    96年8 月9 日執行完畢出監，有臺灣高等法院被告前案紀錄
    表1 份在卷可參，其受有期徒刑之執行完畢後，5 年以內故
    意再犯本件有期徒刑以上之罪，為累犯，均應依刑法第47條
    第1 項之規定，加重其刑。爰審酌被告前已因施用毒品經觀
    察、勒戒及刑之執行完畢後，仍不能戒除毒癮，再次漠視法
    令禁制而犯本罪，惡性非輕，惟其施用毒品所生危害，實以
    自戕身心健康為主，對於他人生命、身體、財產等法益，尚
    無明顯而重大之實害，暨其施用毒品之次數、犯罪後僅坦承
    部分犯行之犯後態度等一切情狀，分別量處如主文所示之刑
    ，並定應執行刑，以資懲儆。
五、被告於97年8 月22日為警查獲之第一級毒品海洛因2 包（其
    中1 包驗前淨重0.265 公克、驗後餘重0.2595公克，另1 包
    驗前淨重0.13公克、驗後餘重0.0853公克），屬查獲之第一
    級毒品，爰依毒品危害防制條例第18條第1 項前段規定，不
    問屬於犯人與否，宣告沒收銷燬之。至於鑑驗耗損之第一級
    毒品海洛因，既已滅失，爰不再行諭知沒收銷燬。扣案之剷
    管1 支、注射針筒3 支，為被告所有供其於97年8 月21日施
    用第一級毒品所用之物，扣案之吸食器1 組則為被告所有供
    其於同日施用第二級毒品所用之物，此經被告於本院審理時
    陳明在卷，惟檢察官並未舉證證明為違禁物，爰依刑法第38
    條第1 項第2 款宣告沒收。至扣案之分裝袋9 只，因與被告
    施用毒品無直接關連性，爰不予宣告沒收。
據上論斷，應依刑事訴訟法第273 條之1 第1 項、第284 條之1
、第299 條第1 項前段，毒品危害防制條例第10條第1 項、第2
項、第18條第1 項前段，刑法第11條前段、第47條第1 項、第38
條第1 項第2 款、第51條第5 款、第9 款，判決如主文。
本案經檢察官蔡彥守到庭執行職務。
中    華    民    國    98    年    6     月    22    日
                  刑事第十八庭  法  官  林芳華
以上正本證明與原本無異。
如不服本判決應於收受送達後10日內向本院提出上訴書狀，並應
敘述具體理由；其未敘述上訴理由者，應於上訴期間屆滿後20日
內向本院補提理由書（均須按他造當事人之人數附繕）「切勿逕
送上級法院」。
                                書記官  林鈴芬
中    華    民    國    98    年    6     月    22    日
附錄本案論罪科刑法條
毒品危害防制條例第10條
施用第一級毒品者，處6 月以上5 年以下有期徒刑。
毒品者，處3 年以下有期徒刑。


司法院資訊處製作；財團法人民間司法改革基金會備份。
